臺灣桃園地方法院民事判決
111年度訴字第972號
原      告  林見和  
訴訟代理人  丘信德律師（法扶律師）
被      告  彭承桂  
上列當事人因偽造文書等案件，原告提起刑事附帶民事訴訟，經
本院刑事庭以110年度審附民字第691號裁定移送前來，本院於民
國111年10月20日言詞辯論終結，判決如下：
    主  文
被告應給付原告新臺幣壹佰陸拾捌萬捌仟伍佰元，及自民國一一
〇年十月二十八日起至清償日止，按週年利率百分之五計算之利
息。
訴訟費用由被告負擔。
本判決於原告以新臺幣伍拾陸萬貳仟捌佰元為被告供擔保後，得
假執行。
    事實及理由
一、原告主張：兩造為鄰居，原告自民國107年12月18日起至108
    年2月19日於衛生部桃園療養院（下稱桃園療養院）住院進
    行治療，被告即先替原告保管其名下彰化銀行帳號00000000
    000000號帳戶（下稱彰化銀行帳戶）之存摺、印章，嗣原告
    於108年2月19日入住永全康復之家後，將其名下中華郵政00
    000000000000號帳戶（下稱郵局帳戶，與前開彰化銀行帳戶
    合稱系爭帳戶）之存摺、印章及提款卡交與被告，委由被告
    代為支付醫療費、照顧服務費及日常生活等費用。詎被告意
    圖為自己不法之所有，以行使偽造私文書及詐欺取財之犯意
    於108年1月30日至109年1月15日間赴楊梅郵局及彰化銀行楊
    梅分行冒以原告名義簽名、蓋用印章，以表示原告具提領款
    項之意思，持該等單據向承辦人員提領款項共計新臺幣（下
    同）173萬4,500元，扣除應允原告應支付前開醫療機構相關
    費用及日常生活費用每月7,000元後，被告自原告帳戶將168
    萬8,500元侵占入己，故意侵害原告之財產權，爰依民法第1
    84條第1項前段、後段及第2項規定請求被告賠償原告所受損
    害168萬8,500元等語。並聲明：（一）被告應給付原告168
    萬8,500元，及自刑事附帶民事訴訟起訴狀繕本送達翌日起
    至清償日止，按年息百分之5計算之利息。（二）願供擔保
    ，請准宣告假執行。
二、被告則以：伊實際侵占原告帳戶內金額僅有150萬元，逾150
    萬元部分包含原告要伊支付原告所買的5萬元金飾、繳納原
    告中華電信網路費用1萬1,000元、支付於桃園療養院住院期
    間費用8,000元及安養中心之保證金跟住宿費用，並非侵占
    之款項等語，資為抗辯。並聲明：原告之訴及假執行之聲請
    均駁回。
三、得心證之理由：
(一)原告主張委由被告使用系爭帳戶代為支付醫療機構每月7,00
    0元之費用，惟被告未經其同意，於前揭時、地，冒用原告
    名義提領原告系爭帳戶內款項，侵害原告財產權，致原告受
    有168萬8,500元之財產上損害等事實，有中華郵政股份有限
    公司客戶歷史交易清單、通訊軟體LINE對話紀錄、彰化銀行
    楊梅分行109年7月8日彰楊字第1090151號函及函附存摺存款
    帳號及交易明細查詢、彰化銀行楊梅分行110年5月21日彰楊
    梅字第1100126號函及函附傳票、匯入匯款明細簿、中華郵
    政股份有限公司110年5月24日儲字第1100135330號函及函附
    郵政存簿儲金提款單等件在卷可稽（見臺灣桃園地方檢察署
    109年度他字第2621號卷，下稱他字卷，第21至23頁、第29
    至43頁、第95頁，110年度調偵字第632號卷，下稱調偵字卷
    ，第19至41頁），且被告於警詢程序、本院刑事庭訊問及審
    判程序對前開事實均不爭執（見他字卷第64頁、第187至188
    頁，本院刑事庭110年審訴字第742號卷第86至87頁），原告
    之主張，自堪信為真正。被告雖抗辯上開款項中之18萬8,50
    0元係經原告授權購買金飾、代為繳納電信費用、住院保證
    金及費用，惟被告迄未提出任何事證足資證明原告確有委託
    其使用系爭帳戶支付醫療機構相關費用7,000元以外費用之
    事實，被告抗辯顯係臨訟杜撰，尚無足取。
(二)按因故意或過失，不法侵害他人之權利者，負損害賠償責任
    ，民法第184條第1項前段定有明文。又負損害賠償責任者，
    除法律另有規定或契約另有訂定外，應回復他方損害發生前
    之原狀；因回復原狀而應給付金錢者，自損害發生時起，加
    給利息，民法第213條定有明文。所謂因回復原狀而應給付
    金錢者，例如所侵害者為金錢，則應返還金錢（最高法院56
    年台上字第1863號判例意旨參照）。查本件被告故意不法行
    使偽造私文書及侵占原告系爭帳戶內款項共168萬8,500元，
    自屬故意不法侵害原告之財產權，致原告受有損害，且被告
    上開不法行為與原告所受之財產損害間，具有相當因果關係
    ，依上開說明，被告應就原告所受之損害負侵權行為損害賠
    償責任。原告依民法第184條第1項前段請求被告負侵權行為
    損害賠償責任，核屬有據。
四、按給付無確定期限者，債務人於債權人得請求給付時，經其
    催告而未為給付，自受催告時起，負遲延責任。其經債權人
    起訴而送達訴狀，或依督促程序送達支付命令，或為其他相
    類之行為者，與催告有同一之效力；遲延之債務，以支付金
    錢為標的者，債權人得請求依法定利率計算之遲延利息；應
    付利息之債務，其利率未經約定，亦無法律可據者，週年利
    率為百分之5，民法第229條第2項、第233條第1項前段及第2
    03條分別定有明文。經查，本件係屬侵權行為損害賠償之債
    ，屬無確定期限；又係以支付金錢為標的，則依前揭法律規
    定，原告就被告應給付之金額部分，得請求自催告時起，加
    計法定遲延利息。而本件刑事附帶民事起訴狀於110年10月2
    7日送達被告（見審附民卷第23頁）。從而原告併請求被告
    給付自110年10月28日起至清償日止按週年利率百分之5計算
    之利息，洵屬有據。
五、綜上所述，本件原告依民法第184條第1項前段規定，請求被
    告給付168萬8,500元及自110年10月28日起至清償日止，按
    週年利率百分之5計算之利息，為有理由，應予准許。至原
    告併依民法第184條第1項後段、第2項等規定，請求被告給
    付如上開所示部分，因與民法第184條第1項前段規定屬各別
    請求本院為擇一有利判決之選擇合併，而本院既就此部分為
    原告勝訴之判決，則其餘請求權主張，自毋庸再予審究，併
    此敘明。
六、原告陳明願供擔保，請准宣告假執行，核無不合，爰酌定相
    當之擔保金額，予以准許之。
七、本件事證已臻明確，兩造其餘攻擊防禦方法及所提證據，於
    判決結果不生影響，爰不一一論列，併此敘明。
八、訴訟費用負擔之依據：民事訴訟法第78條。　　　
中　　華　　民　　國　　111 　年　　10　　月　　31　　日
                  民事第二庭    法　官　許自瑋
正本係照原本作成。
如對本判決上訴，須於判決送達後二十日內向本院提出上訴狀。
如委任律師提起上訴者，應一併繳納上訴審裁判費。
中　　華　　民　　國　　111 　年　　11　　月　　1 　　日
                                書記官  吳光彧